【裁判字號】    97,重訴,114
【裁判日期】    970502
【裁判案由】    損害賠償
【裁判全文】
臺灣臺中地方法院民事判決             97年度重訴字第114號
原      告 丙○○
           乙○○
被      告 甲○○   國民
上列當事人間請求損害賠償事件，原告提起刑事附帶民事訴訟，
經本院刑事庭裁定移送前來（本院97年度附民字第91號），本院
於民國97年4月14日言詞辯論終結，判決如下：
    主  文
被告應給付原告丙○○新臺幣玖拾萬元、給付原告乙○○新臺幣
玖拾玖萬壹仟陸佰壹拾元，及均自民國96年12月21日起至清償日
止按週年利率百分之五計算之利息。
原告其餘之訴駁回。
訴訟費用由被告負擔。
本判決原告勝訴部分，於原告丙○○以新臺幣參拾萬元、原告
乙○○以新台幣參拾參萬元為被告供擔保後，得假執行。但被告
如以新臺幣玖拾萬元為原告丙○○、以新台幣玖拾玖萬壹仟陸佰
壹拾元為原告乙○○供擔保，得免為假執行。
原告其餘假執行之聲請駁回。
    事實及理由
一、原告主張：被告自民國（下同）95年10月底起，受原告之委
    託擔任原告之子楊弦儒之白天褓母，負責從事照護、養育楊
    弦儒之工作，詎於96年1月29日上午10時30分許，被告於其
    住處三樓幫楊弦儒餵奶後，便離開至其他樓層料理家事，未
    盡身為褓母應負隨時保持注意楊弦儒狀態之義務，以致楊弦
    儒翻身趴睡時發生溢奶，被告未在旁及時處理，致楊弦儒將
    奶汁吸入氣管肺泡阻塞後，導致呼吸衰竭而死亡。被告上開
    業務過失致人於死犯行，業經刑事判決確定，殊為明甚，被
    告自應負損害賠償責任，爰依侵權行為之法律關係，訴請被
    告賠償原告乙○○因將楊弦儒送醫急救所支出之醫療費用
    3,350元、因楊弦儒死亡而支出之喪葬費用88,260元，另因
    原告乙○○體質不易受孕，為改善體質飽受藥物之苦2年多
    才生下楊弦儒，卻因被告之過失而喪子，原本和樂的家庭，
    頓時陷入愁雲產霧，故請求被告賠償原告精神慰撫金各400
    萬元等語。並聲明：(一)被告應給付原告丙○○400萬元、給
    付原告乙○○4,091,610元，及均自起訴狀繕本送達翌日起
    至清償日止按週年利率百分5計算之利息。(二)原告願供擔保
    ，請准宣告假執行。
二、被告對原告主張之上開事實均不爭執，並自認對楊弦儒之照
    顧有原告所主張之過失，惟以僅有能力賠償20萬元等語，資
    為抗辯。並聲明：(一)原告之訴及假執行之聲請均駁回。(二)如
    受不利判決，請准供擔保免為假執行。
三、原告主張之前開事實，為被告所不爭執，被告並自認就原告
    之子楊弦儒之照顧有過失，而被告因對楊弦儒之照顧有過失
    ，因而至楊弦儒死亡，涉犯有業務過失致死罪，並經本院96
    年度訴字第4267號刑事判決罪刑確定，業經本院查閱96年度
    訴字第4267號刑事卷（含臺灣台中地方法院檢察署96年度偵
    字第18437號偵查卷、96年度相字第189號相驗卷）屬實，自
    堪信原告之前開主張為真正。
四、按因故意或過失，不法侵害他人之權利者，負損害賠償責任
    ；復按不法侵害他人致死者，對於支出醫療費用及殯葬費之
    人，亦應負損害賠償責任；又不法侵害他人致死者，被害人
    之父母、子女及配偶，雖非財產上之損害，亦得請求賠償相
    當之金額，民法第184條第1項前段、第192條第1項及第194
    條分別定有明文。本件被告為楊弦儒之褓母，本應盡其隨時
    注意楊弦儒之狀況、及時採取適當處理之義務，且依當時情
    況，並無不能注意情事，竟疏未注意，即脫離對男嬰視覺、
    聽覺可及之範圍，逕行處理其他事務，致使楊弦儒因奶汁吸
    入氣管肺泡阻塞後，無人在旁即時為適當之處置而造成呼吸
    衰竭死亡，被告之過失行為與楊弦儒之死亡間，顯有相當因
    果關係，原告為死者楊弦儒之父母，對於因此而支出之醫療
    費、殯葬費及所受之非財產上損害，自得依上開規定請求被
    告負侵權行為損害賠償責任。玆就原告所請求之各項賠償金
    額審核如下：
    (一)醫療費：原告乙○○因將楊弦儒送醫急救，支出醫療費
      3,350元，為被告所不爭執，且有光田綜合醫院收據可稽
      ，原告乙○○請求被告賠償，自屬有據。
    (二)喪葬費：原告乙○○主張因楊弦儒死亡，支出喪葬費共計
      88,260元等情，亦為被告所不爭執，復有南投縣魚池鄉公
      所納骨塔費用收據、花王禮儀社收據、祭奠費用收據、台
      中市殯葬管理所使用規費收據、台中榮民總醫院解剖費用
      收據等附卷可考，原告乙○○請求被告賠償上揭喪葬費用
      ，亦屬有據。
    (三)精神慰撫金：按慰撫金之賠償須以人格權遭遇侵害，使精
      神上受有痛苦為必要，其核給之標準固與財產上損害之計
      算不同，然非不可斟酌雙方身份、資力與加害程度，及其
      他各種情形，核定相當之數額。最高法院著有51年台上字
      第223號判例可參。原告因被告之疏失，致其子楊弦儒尚
      在襁褓中即不幸夭折，無法享天倫之樂，其內心不捨之情
      及痛苦之深，自難言喻，是原告請求被告賠償精神慰撫金
      ，洵屬有據，本院斟酌原告丙○○名下有不動產房屋二筆
      、土地三筆及年薪資所得約87萬餘元，原告乙○○名下房
      屋一筆、土地二筆、汽車乙輛及年薪資收入約24萬餘元，
      而被告名下無不動產、年薪資收入約30萬餘元，有本院依
      職權調閱之兩造稅務電子閘門所得查詢表附卷可按，足見
      兩造資歷顯然原告較優於被告，及兩造教育程度均為高職
      畢業，被告因經濟情況不甚寬裕故而受雇擔任褓母等兩造
      之身分地位、經濟能力，及原告喪失幼子，受有椎心之痛
      ，程度甚深等一切情狀，認原告各請求被告賠償其所受之
      非財產上損害400萬元為過高，應以被告分別賠償原告丙
      ○○、乙○○精神慰撫金各90萬元為允洽。
五、綜上所述，原告依侵權行為之法律關係，訴請被告賠償原告
    乙○○991,610元（醫療費3,350元＋喪葬費88,260元＋精神
    慰撫金90萬元）、賠償原告丙○○90萬元，及均自96年12月
    21 日（即附帶民事訴訟起訴狀繕本送達翌日）起至清償日
    止按週年利率百分之5計算之法定遲延利息，為有理由，應
    予准許，逾上開範圍之請求，即屬無據，應予駁回。
六、兩造均陳明願供擔保，分別聲請宣告假執行及免為假執行，
    就原告勝訴部份，核無不合，爰酌定相當擔保金額准許之。
    至原告敗訴部分，其假執行之聲請因訴之駁回而失所依據，
    不應准許，應併予駁回。
七、據上論斷：本件原告之訴為一部有理由，一部無理由，依民
    事訴訟法第79條，判決如主文。
中    華    民    國    97    年    5    月    2    日
                  民事第四庭    法  官  呂麗玉
以上正本係照原本作成。
如對本判決上訴，須於判決送達後20日內向本院提出上訴狀（須
附繕本）。
中    華    民    國    97    年    5    月    2    日
                                書記官


司法院資訊處製作；財團法人民間司法改革基金會備份。
